臺灣高等法院臺南分院刑事判決
                                 111年度金上訴字第525號
上  訴  人  
即  被  告  張政琪



                   

上列上訴人即被告因詐欺等案件，不服臺灣雲林地方法院110年
度訴緝字第31號中華民國111年1月25日第一審判決（起訴案號：
臺灣雲林地方檢察署109年度偵字第2645號），提起上訴，本院
判決如下：
    主  文
上訴駁回。
    事實及理由
一、經本院審理結果，認原審以上訴人即被告就原判決附表一編
    號1所為，係犯刑法第339條之4第1項第2、3款之三人以上共
    同以網際網路對公眾散布而犯詐欺取財罪、組織犯罪防制條
    例第3條第1項後段之參與犯罪組織罪、洗錢防制法第14條第
    1項之一般洗錢罪；就原判決附表一編號2、3所為，各係犯
    刑法第339條之4第1項第2、3款之三人以上共同以網際網路
    對公眾散布而犯詐欺取財罪、洗錢防制法第14條第1項之一
    般洗錢罪，並依想像競合犯規定，分別從一重之三人以上共
    同以網際網路對公眾散布而犯詐欺取財罪處斷，各判處有期
    徒刑1年1月，並定應執行有期徒刑1年3月，復就扣案如原判
    決附表二編號6所示之iPhone廠牌手機1支（未插入SIM卡）
    諭知沒收，認事用法、量刑及沒收均無不當，應予維持，並
    引用原審判決書記載之事實、證據及理由（如附件）。
二、被告上訴意旨略以：原審未於審判期日，就卷宗內可為證據
    之筆錄及其他文書，向上訴人宣讀或告以要旨，致上訴人未
    能充分答辯攻防，其所行訴訟之道，自於法有違。另是否與
    被害人達成和解，攸關刑法第57條之考量，被告急欲與被害
    人和解，僅能尋上訴程序和解，方能作為判刑參考。至被告
    所參與者，係提領犯罪所得，而就犯罪所得，被告並無法分
    辨，究係詐欺而來，抑或恐嚇而來，被告與其他共同被告，
    就詐欺部分並無事前謀劃，被告係於渠等詐欺既遂後，方始
    指示被告提領，被告與共同被告僅有隱匿犯罪所得（洗錢）
    之犯意聯絡，原判決未見及此，率爾推論被告有詐欺之犯意
    聯絡，原判決自有調查未盡之違法，請求撤銷原判決云云。
三、上訴駁回之理由：　
（一）按審判期日之訴訟程序，專以審判筆錄為證，此刑事訴訟
      法第47條定有明文。經查：本件依原審111年1月11日簡式
      審判程序筆錄記載，審判長於審判期日詢問對本案相關之
      卷內證據資料，已對檢察官、被告及辯護人提示調查，並
      告以要旨，使檢察官、被告及辯護人得各自表示意見（見
      原審卷第86-89頁）；所為之審判訴訟程序之進行，於法
      尚無不合，且被告及辯護人於提示調查當時，亦未曾表示
      任何異議，故被告上訴意旨執此指摘原審訴訟程序違法，
      自無理由。
（二）再查，被告並未在監在押，有其臺灣高等法院在監在押全
      國紀錄表1份在卷可參（見本院卷第113頁），然於本院11
      1年5月16日、111年6月20日行準備程序、及於111年7月19
      日審理程序，經合法向其戶籍地及陳報之居所地送達，均
      無正當理由而未到庭，此有本院送達證書及刑事報到單等
      在卷可參（見本院卷第45、47、49、65、67、85、95、99
      頁），被告提起上訴後，既然自始均未出庭陳述，本院為
      避免被害人等無端奔波受累，無從逕行安排調解，且被告
      上訴後亦未曾自行陳報其已與本件被害人等達成和解之任
      何證明，故其上訴意旨指稱其因急欲與被害人和解始提起
      上訴云云，顯屬無稽。
（三）末按刑法第28條規定，二人以上共同實行犯罪之行為者，
      皆為正犯，係因正犯基於共同犯罪之意思，分擔實行犯罪
      行為，其一部實行者，即應同負全部責任。學理上有所謂
      相續共同正犯之情形，乃指後行為者，於先行為者之行為
      ，接續或繼續進行中，以合同的意思，參與分擔實行，因
      其對於介入前先行為者之行為，具有就既成的條件加以利
      用，而繼續共同實行犯罪行為，自應負擔共同正犯之全部
      責任。經查：被告於原審行準備及審理程序時，就起訴犯
      行均坦承不諱，有原審準備程序及簡式審判程序筆錄在卷
      可參（見原審卷第77、89-91頁），故其於109年3月加入
      「京」等人所屬之詐欺集團，同意以每日新台幣（下同）
      2至3千元之報酬，擔任提領被害人款項之車手工作，嗣基
      於與集團其他成員共同加重詐欺之犯意聯絡，於其他成員
      對如原判決附表一編號1至3所示之告訴人施用詐術，使其
      等均陷於錯誤，而匯款至人頭帳戶後，被告再聽從其他成
      員指示，持他人之提款卡提領款項等情，均不爭執。再依
      現今社會實態，持非屬自己所有，而是來路不明之人頭帳
      戶提款卡提領之款項，幾均屬詐欺集團從事加重詐欺犯罪
      所得之贓款，已為具一般通常智識程度之人所得知悉者，
      經查本件被告於原審自述為高中肄業，從事自由業，擺地
      攤做生意（見原審卷第92頁），應屬具一般通常智識程度
      之人。故其依指示持他人之人頭帳戶提款卡提領款項時，
      主觀上應有預見及知悉其所提領之款項，乃為加重詐欺犯
      行之不法所得，故其提領款項之行為，除係構成一般洗錢
      罪之共同正犯外，就其與其他詐欺集團成員互相利用、始
      達成既遂之加重詐欺犯行，亦應同負共同正犯之責，並依
      一行為觸犯數罪名之想像競合規定，各從一重之加重詐欺
      罪處斷。是故，被告上訴意旨以其所參與者僅係提領犯罪
      所得，而就犯罪所得，被告並無法分辨究係詐欺而來或恐
      嚇而來，被告與其他共同被告，就詐欺部分並無事前謀劃
      ，被告係於渠等詐欺既遂後方始提領，與共同被告僅有隱
      匿犯罪所得（洗錢）之犯意聯絡云云，自無可採信。是原
      審之論罪，自並無調查未盡之違法。
（四）綜上，被告上訴意旨，均無理由，應予駁回。
四、被告經本院合法傳喚，無正當理由未到庭，依刑事訴訟法第
    371條之規定，不待其陳述，逕為一造辯論判決。
據上論斷，應依刑事訴訟法第373條、第368條、第371條，判決
如主文。
本案經檢察官吳淑娟提起公訴，檢察官王全成到庭執行職務。
中　　華　　民　　國　　111 　年　　7 　　月　　26　　日
                  刑事第四庭    審判長法  官　郭玫利
                                      法  官　陳金虎　
                                      法　官　林臻嫺
以上正本證明與原本無異。
如不服本判決應於收受送達後20日內向本院提出上訴書狀，其未
敘述上訴理由者，並得於提起上訴後20日內向本院補提理由書（
均須按他造當事人之人數附繕本）「切勿逕送上級法院」。
　　　　　　　　　　　　　　　　　　　書記官　劉素玲　　
中　　華　　民　　國　　111 　年　　7 　　月　　26　　日
附錄本案論罪科刑法條：
組織犯罪防制條例第3條
發起、主持、操縱或指揮犯罪組織者，處3年以上10年以下有期
徒刑，得併科新臺幣1億元以下罰金；參與者，處6月以上5年以
下有期徒刑，得併科新臺幣1千萬元以下罰金。但參與情節輕微
者，得減輕或免除其刑。
具公務員或經選舉產生之公職人員之身分，犯前項之罪者，加重
其刑至二分之一。
犯第1項之罪者，應於刑之執行前，令入勞動場所，強制工作，
其期間為3年。
前項之強制工作，準用刑法第90條第2項但書、第3項及第98條第
2項、第3項規定。
以言語、舉動、文字或其他方法，明示或暗示其為犯罪組織之成
員，或與犯罪組織或其成員有關聯，而要求他人為下列行為之一
者，處3年以下有期徒刑，得併科新臺幣3百萬元以下罰金：
一、出售財產、商業組織之出資或股份或放棄經營權。
二、配合辦理都市更新重建之處理程序。
三、購買商品或支付勞務報酬。
四、履行債務或接受債務協商之內容。
前項犯罪組織，不以現存者為必要。
以第5項之行為，使人行無義務之事或妨害其行使權利者，亦同
。
第5項、第7項之未遂犯罰之。
中華民國刑法第339條之4
犯第339條詐欺罪而有下列情形之一者，處1年以上7年以下有期
徒刑，得併科1百萬元以下罰金：
一、冒用政府機關或公務員名義犯之。
二、三人以上共同犯之。
三、以廣播電視、電子通訊、網際網路或其他媒體等傳播工具，
    對公眾散布而犯之。
前項之未遂犯罰之。
洗錢防制法第14條
有第二條各款所列洗錢行為者，處7年以下有期徒刑，併科新臺
幣5百萬元以下罰金。
前項之未遂犯罰之。
前二項情形，不得科以超過其特定犯罪所定最重本刑之刑。